臺灣臺中地方法院刑事判決
111年度金訴字第383號
111年度金訴字第702號
111年度金訴字第886號
公  訴  人  臺灣臺中地方檢察署檢察官
被      告  余鑑修




上列被告因詐欺等案件，經檢察官提起公訴（111年度偵字第623
4號）及追加起訴（111年度偵字第16708號【即本院111年度金訴
字第702號】、111年度偵字第19957號【即本院111年度金訴字第
886號】），本院判決如下：
    主    文
甲○○犯附表編號1至3主文欄所示之罪，各處如附表編號1至3主文
欄所示之刑及沒收。應執行有期徒刑拾月，併科罰金新臺幣肆萬
元，罰金如易服勞役，以新臺幣壹仟元折算壹日。
    犯罪事實
一、甲○○明知悉金融帳戶具有專屬性，且詐騙集團利用人頭帳戶
    實施詐欺犯罪已時有所聞，不具信賴關係之人徵求金融帳戶
    ，極可能做為實施財產犯罪之工具，仍意圖為自己不法所有
    ，與LINE暱稱「杰瑞」所屬詐欺集團成員共同基於詐欺取財
    及洗錢之犯意聯絡（無積極證據證明甲○○知悉包含甲○○成員
    已達三人以上），由甲○○提供其所有中華郵政股份有限公司
    帳號000-00000000000000號帳戶（下稱：郵局帳戶）之帳號
    予「杰瑞」使用。嗣該詐欺集團成員取得前開帳戶資料後，
    即意圖為自己不法之所有，基於詐欺取財及洗錢之犯意聯絡
    ，於如附表所示之時間，向如附表所示之人施以詐術，使其
    陷於錯誤，於如附表所示之時間，匯入如附表所示金額至前
    開郵局帳戶內。款項匯入後，「杰瑞」復指示甲○○於附表所
    示時間提領贓款，並購買比特幣存入「杰瑞」提供之虛擬貨
    幣錢包，而掩飾、隱匿前揭詐欺犯罪所得之去向。嗣劉秀連
    等人發現受騙報警處理，始循線查悉上情。
二、案經㈠劉秀連訴由屏東縣政府警察局里港分局報告臺灣臺中
    地方檢察署檢察官偵查起訴㈡乙○○訴由桃園市政府警察局蘆
    竹分局、廖云生訴由花蓮縣警察局玉里分局報告臺灣臺中地
    方檢察署檢察官追加起訴。
    理    由
一、證據能力：
㈠、本判決認定事實所引用之被告以外之人於審判外之言詞或書
    面證據等供述證據，公訴人及被告在本院審理時均未聲明異
    議，復經本院審酌認該等證據之作成無違法、不當或顯不可
    信之情況，依刑事訴訟法第159 條之5 第2 項規定，均有證
    據能力。
㈡、又本案認定事實引用之卷內其餘非供述證據，並無證據證明
    係公務員違背法定程序取得，依同法第158 條之4 規定反面
    解釋，亦均有證據能力。
二、認定犯罪事實所憑之證據及其認定之理由：
㈠、訊據被告甲○○矢口否認犯行，辯稱：我是被騙，我在網路上
    認識一位老先生，他說要在臺灣投資，但他沒有辦法匯款，
    他說他是酒莊老闆，有客戶在臺灣要設點，臺灣沒有人幫他
    收費，要我幫忙，我是日行一善，覺得幫助別人很好，不知
    道是詐騙（見本院卷第95頁）。又具狀稱：被告是在去年3
    月結識網友美國籍男子RYAN TOLLOSON，在美、台販售葡萄
    酒，臺灣某連鎖咖啡廳（詳卷）是集團投資事業，又從事指
    導客戶比特幣投資公司，美籍老先生要求被告用LINE與杰瑞
    （臺灣的經理）互加好友，杰瑞向被告稱他是外國人在臺灣
    不能開設帳戶，導致客戶想購買比特幣的貨款無法順利匯入
    ，商請被告暫借郵局帳戶，被告不疑有他按照杰瑞指示的時
    間從郵局提領現金，送達杰瑞開設的比特幣提款機交給櫃臺
    辦事員，未收取報酬，從未將存摺、提款卡交給第三人使用
    ，直到被列為警示帳戶才知受騙等語（見本院卷第71頁）。
㈡、經查，附表所示告訴人遭不詳詐欺集團成員，施以附表所示
    之詐術，隨後於附表所示之時間匯款至被告郵局帳戶，再由
    被告於附表所示時間提領附表所示款項之事實，為被告所不
    否認，並有附表證據欄所示供述及非供述證據可憑，此部分
    事實首堪認定。
㈢、被告具有詐欺取財、洗錢、參與犯罪組織之主觀犯意：
　⒈刑法上之故意，分為直接故意（或稱積極故意、確定故意）
    與間接故意（或稱消極故意、不確定故意）二種。前者係指
    行為人主觀上明知其行為將發生某種犯罪事實，卻有使該犯
    罪事實發生之積極意圖而言。而後者，則指行為人並無使某
    種犯罪事實發生之積極意圖，但其主觀上已預見因其行為有
    可能發生該犯罪事實，惟縱使發生該犯罪事實，亦不違背其
    本意而容許其發生之謂。又金融帳戶為個人理財工具，亦攸
    關個人財產權益保障，其專有性甚高，除非本人或與本人具
    密切親誼關係，或符合社會經驗之合法情形者，難認有何正
    當事由可交付予他人，稍具通常社會歷練與經驗法則之一般
    人，亦均應有妥為保管、防止被他人冒用之認知，縱偶有特
    殊情況須將金融帳戶資料交付他人者，亦應與該收受者具相
    當之信賴關係，或會謹慎瞭解查證其用途，再行提供使用，
    實無任意交付予他人使用之理，若遇他人以違背事理之藉口
    要求提供帳戶，或將帳戶內來路不明之匯入款項提領交付他
    人，乃屬違反一般人日常生活經驗與常情之事，對此類要求
    ，一般人定會深入了解其用途、原因，確認未涉及不法之事
    ，始有可能為之，是若遇刻意將款項匯入他人帳戶，再委由
    他人代為提領及轉匯款項之情形，就該帳戶內款項可能係詐
    欺犯罪所得等不法來源，應當有合理之預見。
　⒉被告雖辯稱是幫「美籍老先生」、「RYAN TOLLISON」、「杰
    瑞」等人無報酬的提領款項，是在日行一善等語。但被告所
    稱「美籍老先生」、「RYAN TOLLISON」、「杰瑞」，均未
    能提出其等之具體年籍資料，是否確有此人，甚為可疑。被
    告偵查中雖提出其與「杰瑞」之LINE對話紀錄（見偵6234卷
    第135-136頁），然依對話紀錄所載，被告於110年5月17日
    稱「我明天休假，客戶單盡快進來」，杰瑞則於110年5月19
    日稱「你今天過的怎麼樣，請成為在線客戶，想將資金匯入
    您的帳戶，好的」，被告則稱「盡快進單」，110年5月20日
    向被告稱「客戶會把錢匯到您的帳戶中，好嗎」、「客戶匯
    款成功後，我會通知您」，110年5月21日杰瑞稱「您現在可
    以購買比特幣嗎」並提供比特幣錢包帳號，又稱「先生，您
    可以從這筆錢中提領2萬新臺幣，然後進行其餘交易」、「
    這樣你就可以從這筆錢中拿走20000新臺幣，剩下的就可以
    用來交易」，被告則稱「客戶是22萬？」杰瑞稱「客戶是23
    0000？」，隨後杰瑞催促被告購買比特幣，被告則回報交易
    完成等語，從對話紀錄中，杰瑞此人真實身分及年籍，杰瑞
    所稱匯入款項來源及被告提領後用途，均未見說明。再依據
    被告郵局帳戶之交易紀錄，附表編號1部分，告訴人於110年
    5月17日匯款250,000元後，被告僅提領224,200元，留存25,
    800元於帳戶，顯見被告實際上從告訴人匯入之詐欺款項中
    ，仍可獲取約10%之利益，對比前開對話紀錄中，杰瑞於111
    年5月21日仍稱被告可以從匯入的230,000元留下20,000元之
    報酬（此部分匯款人待查），可知被告辯稱是無報酬幫杰瑞
    領錢，是日行一善等語，顯屬無稽。而在我國開立金融帳戶
    、轉帳，並非困難、需要高度專業之事，單純提供帳戶並從
    中提款即可獲得報酬，若非因涉及不法行為，需要尋找人頭
    掩飾身分逃避追查，實無必要，被告亦自承其對於要求領款
    之杰瑞等人、本案匯款之告訴人、被害人不認識，領款後交
    付之對象亦無法明確說明真實身分，僅稱是「一高一矮辦事
    員」（見本院卷第72頁），其在本案審理之範圍，附表所示
    告訴人、被害人匯入之金額亦多達50多萬元，若無涉及任何
    不法，理應自己或尋找可資信賴之人處理，被告在不瞭解金
    錢來源之情況下，竟率然提供自己的金融帳戶並代為提領大
    額款項且從中獲利，對於可能係從事掩飾隱匿不法犯罪所得
    ，應可預見，僅係因貪圖提領款項可從中取得報酬，對於可
    能涉及不法採取放任之態度，被告具有詐欺取財、洗錢之主
    觀犯意，已堪認定。
㈣、被告係詐欺、洗錢犯行之共同正犯：
  ⒈共同實行犯罪行為之人，在共同意思範圍以內，各自分擔犯
    罪行為之一部，彼此協力、相互補充以達其犯罪之目的者，
    即應對於全部所發生之結果，共同負責。故共同正犯在客觀
    上透過分工參與實現犯罪結果之部分或階段行為，以共同支
    配犯罪「是否」或「如何」實現之目的，並因其主觀上具有
    支配如何實現之犯罪意思而受歸責，固不以實際參與犯罪構
    成要件行為或參與每一階段之犯罪行為為必要（最高法院10
    3 年度台上字第2258號判決參照）。又目前詐欺犯罪組織型
    態，係由多人分工方能完成，倘其中某一環節脫落，將無法
    順利達成詐欺結果，該犯罪組織成員雖因各自分工不同而未
    自始至終參與其中，惟其等所參與之部分行為，仍係相互利
    用該犯罪組織其他成員之行為，以遂行犯罪目的；目前破獲
    之詐欺集團運作模式，係先由詐欺集團蒐集可供使用金融機
    構帳戶，供詐欺犯罪組織作為掩飾、隱匿詐欺犯罪所得之人
    頭帳戶，再由負責詐騙之詐欺集團成員以虛偽情節詐騙被害
    人，於被害人因誤信受騙而將款項匯入指定帳戶或交付後，
    為避免被害人發覺受騙報警，多於確認被害人已依指示匯款
    或提領現金後，即迅速將詐騙所得轉匯至其他帳戶或由車手
    成員以臨櫃提款或自動櫃員機領款等方式將詐得贓款提領殆
    盡。是將詐騙所得提領轉交之工作，乃詐欺集團運作模式中
    不可或缺之角色。
  ⒉經查，被告雖辯稱其對於告訴人被詐騙不知情，然依據前揭
    說明，被告基於詐欺、洗錢等犯罪之主觀犯意，提供自己金
    融帳戶，供詐欺贓款匯入，再親自將匯入之詐欺款項提領後
    購買比特幣交付他人，因而掩飾、隱匿詐欺贓款來源、去向
    ，使之可以輾轉流入詐欺集團手中，自屬犯罪不可或缺之角
    色，而屬共同正犯。被告空言泛稱沒有詐騙他人等語，尚無
    可採。
㈤、至於被告雖請求傳喚一高一矮之比特幣辦事員，欲證明其有
    前往購買比特幣，但被告自始均未提供具體年籍資料，本院
    自無從加以傳喚；其又聲請傳喚某連鎖咖啡店店長，稱比特
    幣提款機在咖啡店樓上，店長有看過他，但被告亦稱店長沒
    有接觸買比特幣的過程，自與本案無關（見本院卷第99、10
    0頁）。上開證據調查之聲請，應予駁回。
㈥、綜上，本案事證已臻明確，應予依法論科。
三、論罪科刑：
㈠、核被告甲○○附表編號1至3所為，均係犯刑法第339條第1項詐
    欺取財罪、洗錢防制法第14條第1項一般洗錢罪。
㈡、檢察官公訴及追加起訴意旨雖認被告係犯刑法第339條之4第1
    項第2款三人以上共同犯詐欺取財罪，然本案卷內事證僅足
    以證明被告係受「杰瑞」指示並提領詐欺款項，而構成詐欺
    取財、洗錢行為，但卷內並無任何積極證據可證被告曾接觸
    及知悉包含被告在內之共同正犯已達三人以上，自無從論以
    三人以上共同犯詐欺取財罪，然公訴及追加起訴之基礎事實
    仍屬同一，爰依法變更起訴法條。
㈢、本案告訴人遭詐欺後分次匯款及被告在本案就不同告訴人遭
    詐欺款項多次轉匯贓款之行為，係於密切接近之時、地實行
    ，各行為之獨立性極為薄弱，依一般社會健全觀念，在時間
    差距上，難以強行分開，應視為數個舉動之接續施行，合為
    包括之一行為，而論以單純一罪（即每詐欺一名告訴人論以
    一罪）。
㈣、被告就全部犯罪事實與該不詳詐欺集團成員，有犯意聯絡及
    行為分擔，應依刑法第28條，論以共同正犯。
㈤、被告附表編號1至3所犯3罪，均係一行為觸犯數罪名，為想像
    競合犯，應依刑法第55條，從一重論以洗錢防制法第14條第
    1項一般洗錢罪。
㈥、被告附表編號1至3所犯3罪，犯意各別，行為互殊，應予分論
    併罰。
㈦、被告前因妨害性自主案件，經本院判決應執行有期徒刑4年6
    月確定，108年5月27日執行完畢，上開刑之加重事實，為被
    告坦承不諱（見本院卷第139頁），並有檢察官提出之刑案
    資料查註紀錄表在卷可稽。其於執行完畢後5 年內故意再犯
    本案有期徒刑以上之罪，為累犯，參酌大法官釋字第775 號
    解釋之意旨，被告前案與本案罪質與罪名均不相同，爰不依
    刑法第47條加重其刑。
㈧、爰審酌被告貪圖不法利益，不但提供自己的帳戶供詐欺集團
    收取詐欺贓款，更進而提領贓款，購買比特幣轉交予上手，
    隱匿、掩飾詐欺集團之犯罪所得，造成告訴人受有損失，所
    為應予非難。又審酌被告偵查中及本院審理時均否認犯行，
    迄今未賠償任何告訴人、被害人損失之犯後態度。以及審酌
    被告除前揭構成累犯之前科紀錄外，並無其他有罪科刑前科
    紀錄之素行。暨審酌被告於本院審理時所具狀及供述之教育
    程度、職業、健康狀況、家庭經濟狀況等一切情狀（見本院
    卷第105、139頁），量處如主文所示之刑，並就罰金刑部分
    諭知易服勞役之折算標準，以示懲儆。並考量被告所犯數罪
    ，均係短時間內從事詐欺款項提領行為所為，犯罪時間集中
    110年5月間，被害人數3人，被害金額約562,000元等情，定
    應執行之刑如主文所示。　　
四、沒收部分：
㈠、洗錢防制法第18條第1項固規定：「犯第14條之罪，其所移轉
    、變更、掩飾、隱匿、收受、取得、持有、使用之財物或財
    產上利益，沒收之；犯第15條之罪，其所收受、持有、使用
    之財物或財產上利益，亦同。」為刑法沒收規定之特別規定
    ，自應優先於刑法相關規定予以適用，亦即就洗錢行為標的
    之財物或財產上利益，均應依洗錢防制法第18條規定沒收之
    。惟上開條文雖採義務沒收主義，卻未特別規定「不問屬於
    犯罪行為人與否，沒收之」，致該洗錢行為之標的是否限於
    行為人所有者始得宣告沒收，有所疑義，於此情形自應回歸
    適用原則性之規範，即參諸刑法第38條第2項前段規定，仍
    以屬於行為人所有者為限，始應予沒收。又犯罪所得，屬於
    犯罪行為人者，沒收之，於全部或一部不能沒收或不宜執行
    沒收時，追徵其價額，刑法第38條之1第1 項、第3 項定有
    明文。而共同正犯之犯罪所得，沒收或追徵，應就各人所分
    得之數額分別為之；先前對共同正犯採連帶沒收犯罪所得之
    見解，已不再援用及供參考（最高法院104 年第13次刑事庭
    會議決議意旨參照），所謂各人「所分得」，係指各人「對
    犯罪所得有事實上之處分權限」，法院應視具體個案之實際
    情形而為認定：倘若共同正犯各成員內部間，對於不法利得
    分配明確時，自應依各人實際分配所得沒收（最高法院104
    年度台上字第3937號判決參照）。
㈡、經查，被告雖否認有因提領款項獲得報酬，但從被告郵局帳
    戶交易紀錄所示，附表編號1之告訴人於110年5月17日匯款
    後，被告僅提領224,200元，有25,800元仍留存於被告帳戶
    內，此為被告洗錢等犯行之犯罪所得，應予沒收，於全部或
    一部不能沒收或不宜執行沒收時，追徵其價額。
據上論斷，應依刑事訴訟法第299條第1項前段，判決如主文。
本案經檢察官許景森提起公訴，檢察官許景森、詹益昌追加起訴
，檢察官丙○○到庭執行職務。
中　　華　　民　　國　　111 　年　　8 　　月　　18　　日
                  刑事第二庭   審判長法  官  陳淑芳
　　　　　　　　　
                                     法  官  黃光進
　　　　　　　　　　　　　　　　　　 
                                     法  官  徐煥淵　
以上正本證明與原本無異。
如不服本判決應於收受送達後20日內向本院提出上訴書狀，並應
敘述具體理由；其未敘述上訴之理由者，應於上訴期間屆滿後20
日內向本院補提理由書（均須按他造當事人之人數附繕本）「切
勿逕送上級法院」。
告訴人或被害人如不服判決，應備理由具狀向檢察官請求上訴，
上訴期間之計算，以檢察官收受判決正本之日起算。
                             　　　　書記官  陳麗靜
中　　華　　民　　國　　111 　年　　8 　　月　　18　　日
附錄本案論罪科刑法條
中華民國刑法第339條
（普通詐欺罪）
意圖為自己或第三人不法之所有，以詐術使人將本人或第三人之
物交付者，處5年以下有期徒刑、拘役或科或併科50萬元以下罰
金。
以前項方法得財產上不法之利益或使第三人得之者，亦同。
前二項之未遂犯罰之。
洗錢防制法第14條
有第二條各款所列洗錢行為者，處7年以下有期徒刑，併科新臺
幣5百萬元以下罰金。
前項之未遂犯罰之。
前二項情形，不得科以超過其特定犯罪所定最重本刑之刑。
附表：
編號 告訴人  詐騙方式 匯款時間 匯入金額 （新臺幣/ 元） 被告提領款項之時間 被告提領款項之金額(新臺幣/元) 證據 主文 1  劉秀連  詐騙集團成員以透過領取海外包裹之詐術詐騙告訴人劉秀連，致劉秀連陷於錯誤，而依指示匯款。 110年5月17日10時08分許 250,000 ①110年5月   17日11時   許 ②110年5月   17日13時   32分許 ③110年5月   18日07時   16分許 ④110年5月   18日17時   02分許 ①220,000   ②2,200   ③1,000   ④1,000 證人即告訴人劉秀連警詢之證述（見偵卷第29-33頁），告訴人劉秀連之：①報案相關資料（見偵卷第35-81、111-113頁）②告訴人與詐騙集團成員間之對話紀錄翻拍照片（見偵卷第83-85頁）③郵局無摺存款存款人收執聯（見偵卷第103、109頁） 甲○○共同犯一般洗錢罪，累犯，處有期徒刑陸月，併科罰金新臺幣參萬元，罰金如易服勞役，以新臺幣壹仟元折算壹日。未扣案之新臺幣貳萬伍仟捌佰元沒收，於全部或一部不能沒收或不宜執行沒收時，追徵其價額。    110年5月24日08時43分許 112,000 ①110年5月24日10時13分許 ②110年5月24日12時04分許　 ①6,000   ②107,000   編號1所示之被害人為原起訴之本院111年度金訴字第383號案件起訴範圍         2 乙○○ 詐騙集團成員以透過假交友方式詐騙告訴人乙○○，致乙○○陷於錯誤，而依指示匯款。 110年5月13日11時42分許 100,000 110年5月17日06時50分許 60,000 證人即告訴人乙○○警詢之證述（見追偵16708卷第41-45頁），告訴人乙○○之：①轉帳交易明細及存摺影本翻拍照片（見追偵16708卷第47-49、56-57頁）②與詐騙集團成員之LINE對話紀錄翻拍照片（見追偵16708卷第50-57頁）③報案相關資料（見追偵16708卷第61-71頁） 甲○○共同犯一般洗錢罪，累犯，處有期徒刑伍月，併科罰金新臺幣貳萬元，罰金如易服勞役，以新臺幣壹仟元折算壹日。      110年5月17日06時52分許 40,000   編號2所示之被害人為本院111年度金訴字第702號案件追加起訴範圍         3 廖云生 詐騙集團成員以佯稱須支付包裹稅金等費用之方式詐騙告訴人廖云生，致廖云生陷於錯誤，而依指示匯款。 110年5月12日12時33分許 100,000 110年5月13日07時30分許 60,000 證人即告訴人廖云生警詢之證述（見追偵2509卷第35-39頁），告訴人廖云生之：①報案相關資料（見追偵2509卷第77-93、111-113頁）②玉山銀行存款回條（見追偵2509卷第95頁）③與詐騙集團成員之LINE對話紀錄翻拍照片（見追偵2509卷第97-107頁）④匯款明細翻拍照片（見追偵2509卷第107-109頁） 甲○○共同犯一般洗錢罪，累犯，處有期徒刑伍月，併科罰金新臺幣貳萬元，罰金如易服勞役，以新臺幣壹仟元折算壹日。      110年5月13日07時32分許 40,000   編號3所示之被害人為本院111年度金訴字第886號案件追加起訴範圍